【裁判字號】    96,易,2725
【裁判日期】    970314
【裁判案由】    詐欺
【裁判全文】
臺灣板橋地方法院刑事判決              96年度易字第2725號
公  訴  人  臺灣板橋地方法院檢察署檢察官
被      告  乙○○
上列被告因詐欺案件，經檢察官提起公訴（96年度偵字第14625
號），本院判決如下：
    主  文
乙○○無罪。
    理  由
一、公訴意旨略以：被告乙○○明知提供手機門號供不熟識之人
    使用，可能幫助他人遂行詐欺犯行，竟仍基於幫助他人詐欺
    之間接故意，於民國95年12月9 日前某日，在不詳地點，將
    其所使用之0000000000門號提供予真實姓名年籍不詳之成年
    人士使用，嗣該不詳人士所屬之詐騙集團於取得上開門號後
    ，即基於意圖為自己不法所有之犯意，於95年12月9 日，先
    撥打甲○○之電話，向甲○○佯稱其係曾與甲○○進行網路
    交易之賣家，因甲○○匯款時操作不慎，遂每月均會匯款至
    其帳戶，故要甲○○至自動櫃機操作，以取消交易云云，並
    留下乙○○提供之上開0000000000門號作為聯絡之用，致甲
    ○○信陷於錯誤，而依指示於中華郵政股份有限公司南勢角
    郵局轉帳新臺幣3988元至中華商業銀行南港分行帳號000000
    00000000號之帳戶內，嗣因甲○○撥打上開門號均轉入語音
    信箱無人接聽，始知受騙。因認被告乙○○所為，係涉犯刑
    法第30條、第339條第1項之幫助詐欺取財罪嫌。
二、按犯罪事實應依證據認定之，無證據不得認定犯罪事實；又
    不能證明被告犯罪者，應諭知無罪之判決，刑事訴訟法第一
    百五十四條第二項、第三百零一條第一項分別定有明文。次
    按，所謂證據，係指直接間接足以證明犯罪行為之一切證人
    、證物而言；且事實之認定，應憑證據，如未能發現相當證
    據，或證據不足以證明，自不能以推測或擬制之方法，以為
    裁判基礎，最高法院三十年上字第一二八號、四十年臺上字
    第八六號判例均可資參考。復按，認定不利於被告之事實，
    須依積極證據，苟積極證據不足為不利於被告事實之認定時
    ，即應為有利於被告之認定，更不必有何有利之證據，最高
    法院三十年上字第八一六號判例意旨可資參照。經核公訴意
    旨認被告乙○○涉犯本件幫助詐欺取財犯行，係以被告坦承
    曾使用0000000000號手機門號，以及被害人甲○○於警詢時
    指述遭詐騙之經過、中華郵政公司自動櫃員機儲戶交易明細
    表、通聯調閱查詢單等為其論據。
三、訊據被告堅決否認有何幫助詐欺取財犯行，辯稱：伊並未申
    請使用過0000000000號行動電話，伊在偵查中是說曾使用過
    0000000000號行動電話，而該0000000000號行動電話門號是
    伊朋友林先生轉讓給伊，並不是指0000000000號行動電話等
    語。經查：
（一）經本院勘驗被告於偵查中之訊問內容，被告供稱：「（你
      有沒有申請1 支電話0000000000號？）沒有啊。（看一下
      ，申請書上面的身分證、健保卡是不是你的？）這是台灣
      大哥大？報告檢察官，不是這電話號碼，這支電話是不對
      的。」又稱：「我的朋友跟他在做臨時的那個，他過給我
      ，後來我被人家打了這麼多，是台灣大哥大沒錯，但這電
      話號碼是不對吧。（是不是這支手機0935？）我要回去問
      我那個朋友」、「他轉給我這個0什麼5，我只有那1 支，
      沒有其他」等語。由上開本院勘驗筆錄觀之，被告於偵查
      中並未坦承有使用過0000000000號行動電話，其所供稱由
      朋友（按經查即林春福）轉給伊使用的台灣大哥大公司行
      動電話號碼應係指0000000000號，是公訴意旨認被告於偵
      查中坦承使用0000000000號行動電話，即有所誤。
（二）又本院調閱0000000000號及0000000000號行動電話之申裝
      人資料，其中0000000000號行動電話，確實是由原承租人
      林春福轉給乙○○無訛，有台灣大哥大函覆之過戶申請書
      附於本院卷可憑。核與被告上開所辯情節相符，足認被告
      所辯上情應非子虛。且台灣大哥大公司所函覆之00000000
      00號行動電話預付卡申請書，雖有被告乙○○之身分證及
      健保卡影本，惟其上乙○○之簽名經被告檢視後否認為其
      所親簽，而觀諸0000000000號行動電話預付卡申請書上乙
      ○○之簽名，字跡端正工整，筆劃清晰可見，與乙○○在
      0000000000號行動電話申請書上之簽名及偵查中、本院準
      備程序中之簽名，略呈45度角之傾斜，字跡亦較潦草等情
      ，顯有差異，應非同一人所書寫無訛。則被告辯稱該0000
      000000號行動電話申請書簽名並非伊所為，應可採信。從
      而，自不能遽以該行動電話申裝名義人為被告，即認該電
      話號碼係被告所使用。
（三）至被害人甲○○之指述及中華郵政公司自動櫃員機儲戶交
      易明細表等件，只能證明被害人遭詐騙之事實，仍無從佐
      證詐騙集團用以聯絡使用之0000000000號行動電話是被告
      申設後提供予詐騙集團使用。
四、綜上，本件尚難僅憑公訴意旨所提上開證據，而遽認被告涉
    有幫助詐欺取財之犯行，此外，復查無其他積極證據或具體
    事證足認被告涉有公訴意旨所指情事，揆諸前開法條及判例
    意旨，本件既不能證明被告犯罪，自應依法為被告無罪之諭
    知，以昭審慎。
本案經檢察官藍海凝到庭執行職務。
據上論斷，應依刑事訴訟法第301 條第1 項，判決如主文。
中    華    民    國    97    年    3     月    14    日
                  刑事第七庭  審判長法  官  胡堅勤
                                    法  官  吳佳穎
                                    法  官  李君豪
以上正本證明與原本無異。
如不服本判決，應於判決送達後10日內敘明上訴理由，向本院提
出上訴狀（應附繕本）。
                                    書記官  林文達
中    華    民    國    97    年    3     月    14    日


司法院資訊處製作；財團法人民間司法改革基金會備份。
